【裁判字號】    90,訴,1425
【裁判日期】    900820
【裁判案由】    損害賠償
【裁判全文】
臺灣高雄地方法院民事判決  九十年度訴字第一四二五號
    原      告    戊○○
    原      告    丙○○
    原      告    乙○○
    原      告    甲○○
    訴訟代理人    丁○○
    被      告    己○○
右當事人間請求損害賠償事件，本院判決如左：
    主      文
原告之訴駁回。
訴訟費用由原告負擔。
    事      實
甲、原告方面：
  一、聲明：被告應給付原告新台幣（下同）一百六十萬元及自起訴狀繕本送達翌日
      起至清償日止，按年利率百分之五計算之利息。
  二、陳述：
    (一)原告係門牌號碼高雄市新興區○○○路七六號建物（下稱系爭七六號建物）之
      所有人，原告訴訟代理人丁○○係同路七六巷一號建物（下稱七六巷一號建物
      ）之所有人。訴外人李松界欲購買系爭七六號建物，但因其資金不足，原告即
      與其約定系爭七六號建物先讓其使用，待其賺足資金後再買，李松界無須繳納
      租金，但須提供質押，並一年簽署一次副約。嗣於民國八十四年，李松界因提
      供電玩賭場被處罰二次，不能再營業，遂於簽署副約時，要求二年一次簽滿，
      並願先付二百萬元之買屋定金，原告不疑有他，仍同意而簽署完畢。嗣李松界
      竟將該副約當事人變簽為被告，自己則列為連帶保證人。故被告即占有系爭七
      六號建物經營電玩賭場，但因被罰而又停業。被告復即購買高雄市○○○路八
      十號店鋪，且李松界並將質押之電動玩具全數讓給被告。嗣被告竟於八十五年
      十二月主張「租賃契約」已終止，請求原告戊○○返還租金云云，同時並假扣
      押系爭七六號建物。
    (二)被告自八十四年起迄今無權占有系爭七六號建物，嗣後被告並假扣押系爭七六
      號建物，且未經原告訴訟代理人丁○○同意，將系爭七六巷一號建物拆除，擅
      自搭蓋建物與系爭七六號建物相連通。是被告未返還系爭建物本身已造成原告
      損害，且原告因此無法出租或出售，亦受有損害。而被告將質押之電動玩具全
      數帶走，亦造成原告損害。爰依侵權行為之規定，請求被告應給付原告一百六
      十萬元（即被告聲請假扣押供擔保之金額）及遲延利息。
  三、證據：提出土地登記謄本、建物登記謄本、建築改良物所有權狀、民事裁定確
      定證明書影本、法院通知函影本、假扣押聲請狀影本、律師函影本、起訴狀影
      本、存證信函影本、戶籍謄本影本、「原告陳述」影本各乙份，民事判決影本
      二份、租賃契約書影本三份、民事裁定影本六份。
乙、被告方面：
  一、聲明：如主文所示。
  二、陳述：
      被告目前並未占有系爭七六號建物，建物鑰匙及遙控器早於八十五年終止租賃
      契約後不久就還給原告。原告並無不能出租或出售之問題，其於終止租約後還
      委託被告受僱人何念民代為出租房屋，並曾親自帶人到系爭七六號建物內看房
      屋。又系爭七六巷一號建物僅係一個木屋，早於八十年李松界承租系爭七六號
      建物時，系爭七六巷一號建物已經傾倒，於徵得原告同意後，始拆除該木屋重
      新搭蓋房屋，並與系爭七六號建物打通使用。況原告於八十八年二月五日已會
      同里長開啟門鎖，進入系爭七六號建物，而當時契約早已終止，裡面亦空無一
      物，原告就可回收使用。是原告並無任何損害，縱有損害，亦已罹於消滅時效
      。
  三、證據：聲請訊問證人何念民。
丙、本院依職權調閱本院八十五年度執全字第三○五七號保全程序案卷。
    理      由
一、按「因故意或過失，不法侵害他人之權利者，負損害賠償責任。故意以背於善良
    風俗之方法，加損害於他人者亦同。違反保護他人之法律，推定其有過失」，八
    十九年五月五日修正施行前之民法第一百八十四條固定有明文，惟上開侵權行為
    損害賠償之成立要件，必須確有實際損害（包含所受損害及所失利益）發生始可
    ，若不能證明受有損害，自無成立損害賠償請求權可言，最高法院十九年度上字
    第三六三號判例可資參照。又新修正之民事訴訟法第二百二十二條第二項固規定
    已證明受有損害而對損害之數額不能證明或舉證顯有重大困難者，可由法院酌定
    其數額，然對損害之存在須由原告舉證乙節，則並無修正之見解。蓋損害之有無
    乃侵權行為損害賠償請求權之權利成立要件，已如上述，原即屬原告應舉證之範
    疇，況此係屬於原告所得控制範圍內之事項，又係積極存在之事實，自仍應由原
    告舉證為是。本件原告主張：被告無權占有系爭七六號及七六巷一號建物，並帶
    走前揭電動玩具，導致原告生有前揭損害，爰依侵權行為規定請求被告賠償一百
    六十萬元及遲延利息等情，業為被告所爭執，並以前揭情詞置辯。本院審酌如下
    ：
  (一)原告主張：被告自八十四年起即無權占有系爭建物迄今，其未返還系爭建物本身
    已造成原告損害云云。經查，縱令被告迄今仍無權占有系爭七六號建物乙節為真
    ，此時被告或確已侵害原告系爭七六號建物之所有權，然原告所受損害即為系爭
    七六號建物之占有本身，依法原告固可請求被告返還系爭七六號建物以回復原狀
    ，但非可直接請求被告賠償金錢。惟原告於本件竟訴請被告賠償一百六十萬元，
    而非訴請被告返還系爭七六號建物，於法當屬無據。至系爭七六巷一號建物係原
    告訴訟代理人丁○○所有，而非原告所有，業據原告陳明在卷，該建物與原告自
    屬無涉。即令被告亦無權占有且拆除系爭七六巷一號建物乙節為真，原告亦無從
    執此對被告請求任何賠償。準此，原告基於上開主張而訴請被告賠償一百六十萬
    元，自無足取。
  (二)原告復主張：被告無權占有系爭建物，且假扣押系爭七六號建物，業已造成原告
    無法出租、出售之損害云云。經查，即便被告確係無法占有系爭建物，而其假扣
    押系爭七六號建物乙節，亦經本院調閱本院八十五年度執全字第三○五七號保全
    程序案卷查核無訛，惟原告是否因此即受有不能出租或出售系爭建物之實際損害
    ，仍應由原告負舉證責任。經本院當庭二次詢問原告有何該損害之證明，原告均
    僅以口頭表示確實受有損害，但均未舉證以實其說，故揆諸首揭法條規定、判例
    意旨與說明，原告既未能證明確實受有不能出租或出售之實際損害，自無損害賠
    償請求權可言，顯無從訴請被告賠償任何金錢。況系爭七六巷一號建物非原告所
    有，已如前述，原告亦不得請求該建物不能出租或出售之損害賠償。是原告上開
    主張乙節，亦無足取。
  (三)原告另主張：被告將李松界質押之電動玩具全數帶走，亦造成原告之損害云云。
    經查，原告雖陳稱系爭七六號建物內之電動玩具係李松界質押予其，然被告既原
    在系爭七六號建物經營電動玩具場，業經原告陳明在卷，則該電動玩具當係由被
    告占有，原告是否確有占有系爭建物而取得動產質權，即非無疑。是被告縱未經
    原告同意，將該電動玩具全數帶走，究有無侵害原告之質權，尚難逕加認定。況
    李松界縱使與原告約定以該電動玩具作為質押，亦僅屬原告與李松界二者間之約
    定，原告既自承係李松界讓被告全數帶走，則李松界或有債務不履行之問題，但
    被告是否即構成侵權行為，仍難逕予採認。再者，即令被告將該電動玩具全數帶
    走確已構成對原告之侵權行為，惟原告得請求被告賠償損害之方式應係回復原狀
    ，亦即原告得請求被告將該電動玩具再全數帶回，但原告仍不得直接請求被告賠
    償金錢。是原告執上開主張請求被告賠償一百六十萬元，仍無足取。
二、綜上所述，原告無從依侵權行為之規定訴請被告賠償一百六十萬元，此外原告復
    未陳明並舉證證明其受有其他之損害。從而，原告請求被告應給付原告一百六十
    萬元及自起訴狀繕本送達翌日起至清償日止，按年利率百分之五計算之利息，洵
    屬無據，應予駁回。
三、至被告雖聲請訊問證人何念民，惟本院審酌依原告之主張及其所提之證據資料，
    業已無從訴請被告賠償一百六十萬元，自無須再訊問證人何念民以取得對被告有
    利之證據，是本院即未予傳訊。又本件事證已臻明確，兩造其餘攻擊防禦方法及
    所提之證據，經審酌與本院前揭判斷不生影響，爰不另一一論述指駁，附此敘明
    。
四、結論：原告之訴為無理由，依民事訴訟法第七十八條，判決如主文。
中      華      民      國    九十      年      八      月      二十    日
                              臺灣高雄地方法院民事第六庭
~B法      官  陳信旗
右為正本係照原本作成。
如不服本判決，應於送達後廿日內，向本院提出上訴狀並表明上訴理由，如於本
判決宣示後送達前提起上訴者，應於判決送達後十日內補提上訴理由書（須附繕本）。
中      華      民      國    九十      年      八      月      二十    日
~B法院書記官  梁  竫


司法院資訊處製作；財團法人民間司法改革基金會備份。
